【裁判字號】    89,台上,6029
【裁判日期】    891012
【裁判案由】    毀壞建築物
【裁判全文】
最高法院刑事判決                              八十九年度台上字第六○二九號
    上  訴  人  甲○○
    選任辯護人  曹運蘭律師
右上訴人因毀壞建築物案件，不服台灣高等法院中華民國八十七年八月六日第二審判
決（八十七年度上訴字第三○四八號，起訴案號：台灣台北地方法院檢察署八十七年
度偵字第二○六四號），提起上訴，本院判決如左：
    主  文
上訴駁回。甲○○緩刑年。
    理  由
本件原判決認定上訴人甲○○明知座落台北縣新店市○○路三○一之一號鐵皮屋違章
建築物，係告訴人周守常所有，因欲與建商合建，而告訴人拒絕拆除該違章建築，致
合建事宜無法進行，竟與徐理明（未經起訴）共同基於毀壞上開建築物之犯意聯絡，
於民國八十四年三月十七日上午十時三十分許，推由徐理明駕駛怪手將該建物拆毀，
致其效用全部喪失等情。係以上開事實，業據告訴人指訴綦詳，且上訴人於另案台灣
台北地方法院八十四年度自字第六七五號案審理時，曾以證人之身分到庭陳稱：「他
（指告訴人）根本沒有房子，他把我們廁所、廚房拆掉重建，他自己建的，他竊佔我
們土地，把我爺爺的廚房拆掉了，自己以鐵皮釘蓋告訴人所稱的房子，是我請朋友拆
的，因為這本來就是我的房子，這房子拆掉不干被告的事」，該案上訴原審後，上訴
人於該案（八十五年度上更一字第七一八號）調查中復結證：「新店市○○路三○一
號及其左側之建物（指系爭建物）是我祖父劉亭俊先前向嚴雙成購買一半產權……我
祖父七十九年回大陸後在大陸過世，繼承人有其太太游秀玉及女兒劉蓉蓉，游秀玉、
劉蓉蓉二人委託我與嚴雙成一起與陳傳生合建，告訴人居住之房屋是我與徐理明一起
去，徐某用怪手將擴建部分拆除（即告訴人增建部分），因建商不敢拆，我找人去拆
建商不知道……建商說房子有糾紛他們不敢處理，要我們自己處理好。」各等語，核
與證人嚴雙成、劉蓉蓉、徐理明在該案供證之情節相符。系爭被拆毀之房屋係有門牌
號碼之獨立房屋，而非附屬為該三○一號房屋之一部，足見告訴人確有一違章鐵皮屋
，為上訴人夥同徐理明非法拆除。復有台北縣稅捐稽徵處房屋稅籍證明書、台北縣新
店市戶政事務所八十二年八月十六日新店戶字第一二四四九號函、台北縣新店市公所
八十三年六月九日八十三北縣店工字第二四○一二號函、台北台北地方法院檢察署八
十四年偵字第四九○七、二六一九號不起訴處分書、台灣高等法院檢察署八十四年度
議字第一三四九號處分書與原審八十五年度上更（一）字第七一八號刑事判決等影本
各一份及照片七張（其中影本四張）附卷可憑。又告訴人縱係在他人土地上擅自興建
房屋，所有權應依無權占有之法律關係請求拆屋還地，並無自行拆毀，以排除侵害之
餘地等事證。為其所憑之證據及認定之理由。而以上訴人否認有毀損建築物之故意，
所辯告訴人係竊佔上訴人祖父劉亭俊所有溪園路三○一號房屋之一部分，在其屋頂上
另搭建鐵皮屋，申請門牌編號為三○一之一號，伊係拆除該三○一號房屋，致加蓋之
三○一之一號房屋倒毀，伊非故意拆除告訴人之鐵皮屋云云，係飾詞卸責，不足採信
，並明上訴人聲請傳訊證人嚴雙成、劉蓉蓉二人核無必要之理由。於理由內詳予指
駁及說明。因認上訴人犯行明確。核其所為係犯刑法第三百五十三條第一項之毀壞他
人建築物罪。上訴人與徐理明具有犯意聯絡及行為分擔，均為共同正犯。及撤銷第一
審判決，適用刑法第三百五十三條第一項、第二十八條，改判仍論上訴人共同毀壞他
人建築物罪，並審酌一切情狀，量處有期徒刑捌月。經核於法尚無違誤。上訴人上訴
意旨，猶執陳詞爭辯，並對原審認事、採證職權之適法行使及已說明、論斷之事項，
任加指摘、非有理由，應予駁回。又告訴人已將本件拆毀房屋之損害賠償請求權轉讓
予第三人吳增輝，吳增輝並填具同意書表示不追究上訴人責任，有告訴人及吳增輝出
具之同意書各乙份在卷可稽，而上訴人未曾受有期徒刑以上刑之宣告，有被告全國前
案紀錄表在卷可考，其受此刑之宣告後，應知警惕而無再犯之虞，本院認其刑以暫不
執行為適當，爰併予宣告緩刑年，以啟自新。
據上論結，應依刑事訴訟法第三百九十六條第一項、第二項，刑法第七十四條第一款
，判決如主文。
中      華      民      國    八十九    年      十      月      十二    日
                              最高法院刑事第八庭
                                  審判長法官  吳  雄  銘
                                        法官  池  啟  明
                                        法官  石  木  欽
                                        法官  郭  毓  洲
                                        法官  吳  三  龍
      右正本證明與原本無異
                                              書  記  官
中      華      民      國    八十九    年      十      月     十六     日


司法院資訊處製作；財團法人民間司法改革基金會備份。
